【裁判字號】    94,訴,1083
【裁判日期】    950124
【裁判案由】    強盜
【裁判全文】
臺灣屏東地方法院刑事判決              94年度訴字第1083號
公  訴  人  臺灣屏東地方法院檢察署檢察官
被      告  丙○○
                    現在臺灣屏東看守所羈押中
指定辯護人  本院公設辯護人辛○○
上列被告因強盜等案件，經檢察官提起公訴（94年度偵字第4729
號、94年度偵字第5369號），本院判決如下：
    主  文
丙○○連續犯強盜罪，累犯，處有期徒刑陸年陸月。又犯竊盜罪
，累犯，處有期徒刑肆月。又連續犯偽造署押罪，累犯，處有期
徒刑肆月，美鑫珠寶銀樓及玄旺山銀樓之飾金買進日記簿上偽造
之「林淑珠」之署押肆枚均沒收。應執行有期徒刑柒年，美鑫珠
寶銀樓及玄旺山銀樓之飾金買進日記簿上偽造之「林淑珠」之署
押肆枚均沒收。
    事  實
一、丙○○前於民國91年間因竊盜案件，經本院以91年度易字第
    260 號判決判處有期徒刑6 月確定，甫於91年9 月9 日易科
    罰金執行完畢。詎其猶不知悔改，竟意圖為自己不法之所有
    ，並基於強盜之概括犯意，先於附表編號1 所示之時間、地
    點，以附表編號1 所示之手段及方法，強盜己○○○所有如
    附表編號1 所示之財物，再於附表編號2 (1)所示之時間、地
    點，以附表編號2 (1)所示之手段及方法著手強盜庚○○之財
    物，因庚○○未陷於昏迷而未遂，丙○○乃另基於竊盜之犯
    意，於附表編號2 (2)所示之時間、地點，以附表編號2 (2)所
    示之手段及方法竊取庚○○所有如編號2 (2)所示之財物，丙○○復承上揭強盜之概括犯意，於附表編號3 至編號7 所示
    之時間、地點，以附表編號3 至編號7 所示之手段及方法，
    強盜戊○○○、壬○○○、丁○○、乙○○、甲○○○等人
    所有如附表編號3 至編號7 所示之財物。
二、丙○○另基於偽造署押之概括犯意，連續為下列偽造署押犯
    行：
  (一)於94年4 月27日持其所有之白金項鍊1 條，至不知情之方淑
    美所經營之美鑫珠寶銀樓變賣，並利用方淑美在該銀樓之飾
    金買進日記簿上偽簽「林淑珠」之署押1 枚，表示其係林淑
    珠本人而出賣該白金項鍊1 條，足以生損害於林淑珠及該銀
    樓對於飾金收購管理之正確性。
  (二)於94年5 月8 日持所強盜得之己○○○所有之白金手鐲2 只
    ，至不知情之林素香所經營之玄旺山銀樓變賣，並在該銀樓
    之飾金買進日記簿上偽簽「林淑珠」之署押1 枚，表示其係
    林淑珠本人而出賣該白金手鐲2 只，足以生損害於林淑珠及
    該銀樓對於飾金收購管理之正確性。
  (三)於94年5 月21日持所強盜得之戊○○○所有之金項鍊1 條，
    至不知情之方淑美所經營之美鑫珠寶銀樓變賣，並利用方淑
    美在該銀樓之飾金買進日記簿上偽簽「林淑珠」之署押1 枚
    ，表示其係林淑珠本人而出賣該金項鍊1 條，足以生損害於
    林淑珠及該銀樓對於飾金收購管理之正確性。
  (四)於94年7 月6 日持所強盜得之乙○○所有之白金項鍊1 條，
    至不知情之方淑美所經營之美鑫珠寶銀樓變賣，並利用方淑
    美在該銀樓之飾金買進日記簿上偽簽「林淑珠」之署押1 枚
    ，表示其係林淑珠本人而出賣該白金項鍊1 條，足以生損害
    於林淑珠及該銀樓對於飾金收購管理之正確性。
二、案經屏東縣警察局報請臺灣屏東地方法院檢察署檢察官偵查
    起訴。
    理  由
一、關於證據能力之意見：
  (一)被害人戊○○○、證人方淑美、吳慶儀、林素香、高炤焜等
    於檢察官偵查中經具結所為之證述，渠等均未曾提及檢察官
    在偵查時有不法取供之情形，被告、辯護人亦未曾釋明上開
    證述有何顯不可信之情況，是渠等於偵查中之證言依刑事訴
    訟法第159 條之1 第2 項之規定，自得為證據。另被害人己○○○、庚○○、戊○○○、壬○○○、丁○○、乙○○、
    甲○○○、證人李進福、方淑美、吳慶儀、林素香等於警詢
    時之陳述及證述，其性質雖均屬傳聞證據，且查無符合刑事
    訴訟法第159 條之1 至之4 之情形，惟渠等於警詢時所為之
    上開陳述及證述，業經於本院於審判程序時予以提示並告以
    要旨，且各經檢察官、被告及辯護人表示意見，當事人及辯
    護人已知上述筆錄乃傳聞證據，且均未於言詞辯論終結前對
    該等筆錄內容異議，是渠等於警詢時之陳述及證述依刑事訴
    訟法第159 條之5 之規定，得為證據。
  (二)又卷附之財團法人屏東基督教醫院住院醫囑單、甲○○○之
    寶建醫院診斷證明書，雖均係被告以外之人於審判外所為之
    書面陳述，屬於傳聞證據，然上開醫囑單之製作，係醫護人
    員於例行性之醫療過程中所須製作之紀錄文書，且無不可信
    之情況，故依刑事訴訟法第159 條之4 第2 款之規定，得為
    證據；而檢察官、被告及辯護人均同意上開診斷證明書作為
    證據，且本院審酌該書面陳述作成之情況，未見有何不適當
    之情形，故依刑事訴訟法第159 條之5 第1 項之規定，亦得
    為證據。
二、上揭事實，業據被告丙○○於警詢時、偵查中及本院審理時
    坦承不諱，核與被害人己○○○（見警卷第1 頁、94年度偵
    字第5369號卷第18頁）、庚○○（見警卷第3 頁、同上偵卷
    第20頁）、壬○○○（見警卷第16頁、同上偵卷第16頁）、
    乙○○（見警卷第19頁、同上偵卷第24頁）、甲○○○（見
    警卷第23頁）、丁○○（見94年度偵字第4729號卷第8 頁）
    、證人李進福（見警卷第36頁）於警詢時指述及證述之情；
    被害人戊○○○（見警卷第8 頁、94年度偵字第5369號卷22
    頁、94年度偵字第4729卷第20頁）、證人方淑美（見警卷第
    38頁、94年度偵字第4729卷第18頁）、吳慶儀（見警卷第43
    頁、同上偵卷第19頁）、林素香（見警卷第40頁、同上偵卷
    第19頁）、高炤焜（見警卷第10頁至第15頁、同上偵卷第20
    頁）於警詢時、偵查中指述及證述之情均大致相符，並有飾
    金買進日記簿7 紙（見警卷第58頁至第65頁）、財團法人屏
    東基督教醫院住院醫囑單1 紙（見警卷第67頁）、安眠藥「
    安定文」錠1 顆及說明書2 紙（見警卷第69頁）、安眠藥「
    樂必眠」錠1 顆及說明書1 紙（見警卷第72頁）、寶建醫院
    診斷證明書1 紙（見警卷第75頁）、通聯紀錄1 份（見警卷
    第92頁）及照片數幀在卷足憑，堪信被告之自白確與事實相
    符，本件事證明確，被告犯行洵堪認定。
三、核被告丙○○就附表編號1 、編號3 至編號7 之所為，均係
    犯刑法第328 條第1 項之強盜罪；其就附表編號2 (1)之所為
    ，係犯同條第4 項、第1 項之強盜未遂罪；其就附表編號2
    (2)之所為，係犯同法第320 條第1 項之竊盜罪；其就事實二
    之所為，係犯同法第217 條第1 項之偽造署押罪。被告利用
    不知情之方淑美在飾金買進日記簿上偽簽「林淑珠」之署押
    ，為間接正犯。被告先後多次強盜（強盜未遂）及偽造署押
    犯行，時間緊接、所犯係基本構成要件相同之罪名，顯係基
    於概括犯意反覆為之，均為連續犯，應依刑法第56條之規定
    各論以強盜及偽造署押一罪，並均依法加重其刑。被告所犯
    上開強盜罪、竊盜罪及偽造署押罪間，犯意個別、行為互殊
    ，應予分論併罰。又被告前於91年間因竊盜案件，經本院以
    91年度易字第260 號判決判處有期徒刑6 月確定，甫於91年
    9 月9 日易科罰金執行完畢等情，有臺灣高等法院被告前案
    紀錄表1 份在卷足憑，其於受有期徒刑執行完畢，5 年以內
    再犯本件有期徒刑以上之罪，為累犯，所犯3 罪均應依刑法
    第47條之規定加重其刑，並就其所犯強盜罪、偽造署押罪部
    分遞加重之。爰審酌被告以藥劑及強暴之方法強盜財物，對
    年老體弱之被害人之身體、生命有造成難以預期傷害之潛在
    危險，危害社會治安甚鉅，惡性非輕，惟犯罪後坦承全部犯
    行態度良好，及其犯罪之目的、手段等一切情狀，就其所犯
    3 罪分別量處如主文所示之刑，並定其應執行之刑，以資懲
    儆。美鑫珠寶銀樓及玄旺山銀樓之飾金買進日記簿上偽造之
    「林淑珠」署押共4 枚，不問是否屬於被告所有，應依刑法
    第219 條之規定予以宣告沒收之。另檢察官雖具體求刑，認
    就被告所犯強盜犯行應量處有期徒刑8 年，然本院審酌上情
    ，認被告以量處如主文所示之刑為適當，檢察官求處之刑尚
    嫌過重，併此敘明。
據上論斷，應依刑事訴訟法第299 條第1 項前段，刑法第56條、
第217 條第1 項、第320 條第1 項、第328 條第1 項、第4 項、
第219 條、第47條、第51條第5 款，罰金罰鍰提高標準條例第1
條前段，判決如主文。
本案經檢察官葉容芳到庭執行職務。
中    華    民    國    95    年    1     月    24    日
                  刑事第五庭    審判長法  官   石家禎
                                      法  官   李宜娟
                                      法  官   林家聖
以上正本證明與原本無異。
如不服本判決應於收受本判決送達後10日內向本院提出上訴書狀
，其未敘述上訴理由者，並得於提起上訴後10日內向本院補提理
由書狀（均須按他造當事人之人數附繕本）「切勿逕送上級法院
」
中    華    民    國    95    年    1     月    24    日
                                書記官  莊正彬
附錄本判決論罪科刑法條全文：
刑法第217條第1項
偽造印章、印文或署押，足以生損害於公眾或他人者，處三年以
下有期徒刑。
刑法第320條第1項
意圖為自己或第三人不法之所有，而竊取他人之動產者，為竊盜
罪，處五年以下有期徒刑、拘役或五百元以下罰金。
刑法第328條第1項、第4項
意圖為自己或第三人不法之所有，以強暴、脅迫、藥劑、催眠術
或他法，至使不能抗拒，而取他人之物或使其交付者，為強盜罪
，處五年以上有期徒刑。
第一項及第二項之未遂犯罰之。
附表：
┌──┬─────┬──────┬───────────┬───────────┐
│編號│ 犯罪時間 │  犯罪地點  │犯罪手段方法及所得財物│出售之財物及偽造之署押│
├──┼─────┼──────┼───────────┼───────────┤
│ 1  │94年5 月5 │屏東縣新園鄉│丙○○向己○○○佯稱罹│於94年06月07日將強盜所│
│    │日17時許  │仙吉村仙隆路│患甲狀腺腫大，欲向不知│得之金戒指1 只，連同編│
│    │          │102號       │情之己○○○媳婦求醫，│號4 所示強盜所得之金戒│
│    │          │            │閒聊中得知己○○○罹患│指1 只，出售予不知情之│
│    │          │            │脊椎骨受傷疼痛，即取出│吳慶儀所經營之「金寶美│
│    │          │            │預藏研成粉狀之安眠藥（│銀樓」，得款4,360元。 │
│    │          │            │94年04月間取自其兄李進│白金手鐲1 對則於94年5 │
│    │          │            │福在屏東基督教醫院處方│月8 日以「林淑株」之名│
│    │          │            │之「安定文」錠及「樂必│義出售予不知情之林素香│
│    │          │            │眠」錠）1 包，謊稱：「│所經營之「玄旺山銀樓」│
│    │          │            │治脊椎骨痛很有效」云云│，並在該銀樓之飾金買賣│
│    │          │            │，使己○○○陷於錯誤而│日記簿上偽簽「林淑珠」│
│    │          │            │服下，己○○○服用後不│之署押1 枚，得款20,000│
│    │          │            │及1 分鐘即陷於昏睡，至│元                    │
│    │          │            │使己○○○不能抗拒，李│                      │
│    │          │            │瑞美遂強取己○○○所有│                      │
│    │          │            │置放於房間抽屜之現金（│                      │
│    │          │            │下同）3,000 元、手上白│                      │
│    │          │            │金手鐲1 對（約值7,000 │                      │
│    │          │            │元）及金戒指1 只（約值│                      │
│    │          │            │7,000 元）得手。      │                      │
│    │          │            │                      │                      │
│    │          │            │                      │                      │
├──┼─────┼──────┼───────────┼───────────┤
│ 2  │94年5 月11│屏東縣新園鄉│(1)丙○○於該日9 時許藉│於94年5 月13日將竊盜所│
│    │日9 時至14│新東村平和路│  先前向庚○○購買川七│得之戒指2 只，出售予上│
│    │時許      │298號       │  樹為由，前往庚○○左│開「金寶美銀樓」，得款│
│    │          │            │  列住處聊天，至中午時│5,150 元。另於94年5 月│
│    │          │            │  分趁機將預藏安眠藥（│18日將竊盜所得之戒指1 │
│    │          │            │  來源同上）摻入劉陳雲│只，出售予上開「金寶美│
│    │          │            │  之午餐麵食中，著手實│銀樓」，得款3,250元。 │
│    │          │            │  施強盜行為，迨同日13│                      │
│    │          │            │  時許，丙○○見庚○○│                      │
│    │          │            │  食用麵食後未即時陷於│                      │
│    │          │            │  昏迷，即先行離去而未│                      │
│    │          │            │  遂。                │                      │
│    │          │            │(2)丙○○於同日14時許，│                      │
│    │          │            │  再次以向庚○○購買桑│                      │
│    │          │            │  椹汁為由，前往庚○○│                      │
│    │          │            │  住處，另行起意竊盜，│                      │
│    │          │            │  遂假借心臟病發作為由│                      │
│    │          │            │  央請庚○○外出為其購│                      │
│    │          │            │  買藥品，即趁庚○○外│                      │
│    │          │            │  出之際，竊取庚○○所│                      │
│    │          │            │  有置放屋內之戒指3只 │                      │
│    │          │            │  （共約值8,000 元）及│                      │
│    │          │            │  現金9,000 得手。    │                      │
├──┼─────┼──────┼───────────┼───────────┤
│ 3  │94年5 月20│屏東縣萬丹鄉│丙○○先於94年5 月19日│於94年5 月21日將強盜所│
│    │日9 時至14│新鐘村萬新路│前往戊○○○左列住處，│得之金項鍊1 條以「林淑│
│    │時3 分許  │336號       │假藉請戊○○○之子高炤│珠」之名義，出售予不知│
│    │          │            │焜代覓土地，見戊○○○│情之方淑美所經營之「美│
│    │          │            │年事已高認有機可趁，遂│鑫珠寶銀樓」，並利用方│
│    │          │            │於翌日再前往戊○○○住│淑美在該銀樓之飾金買進│
│    │          │            │處，因見高炤焜在家，即│日記簿上偽簽「林淑珠」│
│    │          │            │以其所持用之0000000000│之署押1 枚，得款12,700│
│    │          │            │號行動電話撥打高炤焜所│元。                  │
│    │          │            │持用之0000000000號行動│                      │
│    │          │            │電話，佯約高炤焜至屏東│                      │
│    │          │            │縣內埔鄉美和技術學院前│                      │
│    │          │            │見面，丙○○利用高炤焜│                      │
│    │          │            │離家赴約之際，於同日14│                      │
│    │          │            │時3 分許侵入戊○○○左│                      │
│    │          │            │列住處（侵入住居部分未│                      │
│    │          │            │據告訴），自後抱住高林│                      │
│    │          │            │玉蘭，至使戊○○○不能│                      │
│    │          │            │抗拒，丙○○遂強取高林│                      │
│    │          │            │玉蘭脖子上之金項鍊1 條│                      │
│    │          │            │（約值18,000元）得手。│                      │
│    │          │            │                      │                      │
├──┼─────┼──────┼───────────┼───────────┤
│ 4  │94年5 月23│屏東縣萬丹鄉│丙○○於該日8 時30分許│於94年6 月7 日將強盜所│
│    │日8 時30分│灣內村南北路│至壬○○○左列住處，假│得之金戒指1 只，連同編│
│    │至12時30分│一段232號   │藉向壬○○○索取盆栽，│號1所示強盜所得之金戒 │
│    │許        │            │迨同日11時30分許，利用│指1 只，出售予上開「金│
│    │          │            │與壬○○○共同食用便當│寶美銀樓」，得款4,360 │
│    │          │            │之際，將預藏之安眠藥（│元                    │
│    │          │            │來源同上）摻入壬○○○│。                    │
│    │          │            │之蘿蔔湯中，壬○○○飲│                      │
│    │          │            │用1 口後，即於同日12時│                      │
│    │          │            │許陷於昏睡，至使簡黃度│                      │
│    │          │            │過不能抗拒，丙○○遂強│                      │
│    │          │            │取壬○○○所有置放於長│                      │
│    │          │            │褲口袋錢包內之現金9,00│                      │
│    │          │            │0 元及其左手中指之金戒│                      │
│    │          │            │指1 只（約值4,000 元）│                      │
│    │          │            │得手。                │                      │
├──┼─────┼──────┼───────────┼───────────┤
│ 5  │94年5 月26│屏東縣萬丹鄉│丙○○見丁○○雙腿酸痛│強盜所得之K 金項鍊1 條│
│    │日10時許  │萬全村和平西│，即持之紅綠色膠囊2 顆│（含墜子）已為被告包在│
│    │          │路50號      │（內為研磨成粉狀之「安│廢紙中丟棄。          │
│    │          │            │定文」錠，來源同上），│                      │
│    │          │            │向丁○○謊稱該膠囊可以│                      │
│    │          │            │治療腿酸，使丁○○陷於│                      │
│    │          │            │錯誤而服下，丁○○服用│                      │
│    │          │            │後約1 小時陷於昏睡，至│                      │
│    │          │            │使丁○○不能抗拒，李瑞│                      │
│    │          │            │美遂強取丁○○脖子上掛│                      │
│    │          │            │有觀世音墜子之K 金項鍊│                      │
│    │          │            │一條（約值15,000元）及│                      │
│    │          │            │丁○○所有置於房間內之│                      │
│    │          │            │現金5,000 元得手。    │                      │
├──┼─────┼──────┼───────────┼───────────┤
│ 6  │94年6 月28│屏東縣萬丹鄉│丙○○假藉尋人之由，進│於94年7 月6 日將強盜所│
│    │日12時至12│四維村濫庄11│入乙○○左列住處，再以│得之白金項鍊1 條，以「│
│    │時30分許  │號          │為乙○○量血壓，詢問李│林淑珠」之名義，出售予│
│    │          │            │林胎腳是否酸痛為藉口，│上開「美鑫珠寶銀樓」，│
│    │          │            │誘使乙○○服下膠囊2 粒│並利用方淑美在該銀樓之│
│    │          │            │（內為研磨成粉狀之安眠│飾金買進日記簿上偽簽「│
│    │          │            │藥，來源同上），乙○○│林淑珠」之署押1 枚，得│
│    │          │            │服用後30分鐘即陷入昏睡│款12,852 元。         │
│    │          │            │，至使乙○○不能抗拒，│                      │
│    │          │            │丙○○遂強取乙○○口袋│                      │
│    │          │            │內之現金36,000元及其脖│                      │
│    │          │            │子上之白金項鍊1 條（約│                      │
│    │          │            │值17,000元）得手。    │                      │
│    │          │            │                      │                      │
│    │          │            │                      │                      │
├──┼─────┼──────┼───────────┼───────────┤
│ 7  │94年7 月25│屏東縣萬丹鄉│丙○○向甲○○○佯稱係│強盜所得之白金項鍊1 條│
│    │日16時30分│四維村頂本縣│衛生所人員，為甲○○○│及戒指1 只，因口袋破裂│
│    │許        │31-3號    │量血壓後謊稱甲○○○有│而不知掉落在何處。    │
│    │          │            │高血壓，誘使甲○○○服│                      │
│    │          │            │下安眠藥2 顆，甲○○○│                      │
│    │          │            │服用後即陷入昏睡，至使│                      │
│    │          │            │甲○○○不能抗拒，李瑞│                      │
│    │          │            │美遂強取甲○○○身上之│                      │
│    │          │            │白金項鍊1 條（約值9,00│                      │
│    │          │            │0 元）及其手指上之戒指│                      │
│    │          │            │1 只（約值5,000 元）得│                      │
│    │          │            │手。                  │                      │
└──┴─────┴──────┴───────────┴───────────┘


司法院資訊處製作；財團法人民間司法改革基金會備份。
